臺灣高等法院刑事判決
108年度上訴字第3813號
上  訴  人  
即  被  告  陳啟翔  
選任辯護人  賴傳智律師（法扶律師）
上列上訴人即被告因違反毒品危害防制條例案件，不服臺灣新北
地方法院108年度訴字第97號，中華民國108年9月5日第一審判決
（起訴案號：臺灣新北地方檢察署107年度偵字第19933號），提
起上訴，本院判決如下：
    主  文
上訴駁回。 
    事  實
一、甲○○明知大麻係毒品危害防制條例第2條第2項第2款所定之
    第二級毒品，依法不得販賣，竟與真實姓名、年籍不詳、綽
    號「阿緯」之人（下稱「阿緯」，卷內無證據證明係未滿18
    歲之人）共同基於販賣第二級毒品大麻(下稱大麻)以牟利之
    犯意聯絡，於民國107年6月21日8時44分許，由「阿緯」在
    通訊軟體微信（WECHAT，下稱微信），以暱稱「阿緯.（沒
    回請來電）」，刊登「全新制度全新規格絕不打槍絕不偷工
    減料」、「絕對不洗澡100分進口有到」、「雙北30分內到
    達」、「優質小姐－1400」、「梅小姐－500」、「代po花一
    盎－7000」等語，兜售上開大麻，警察便與線民喬裝買家與
    「阿緯」透過微信攀談，並以「花」、「一盎司」、「7000
    」為暗語，約定由「阿緯」以新臺幣（下同）7,000元之價
    格販賣重量約1盎司之大麻1包，並相約於107年6月22日18時
    40分許，在新北市○○區○○路000號摩根時尚旅館（下稱摩根
    旅館）105號房見面交易。「阿緯」遂指示甲○○至約定地點
    交付大麻予買家並收取價金。甲○○即依約攜帶大麻前往指定
    交易地點赴約，在摩根旅館中庭靠近105號房前，為警當場
    查獲，方未得逞，並自其身上扣得大麻1包（淨重9.92公克
    ，驗餘淨重9.85公克），而悉上情。
二、案經新北市政府警察局淡水分局（下稱淡水分局）報告臺灣
    新北地方檢察署（下稱新北地檢署）檢察官偵查起訴。
    理  由
一、證據能力部分
  ㈠先就上訴人即被告甲○○及其辯護人表示爭執之「證人即查獲
    本案之員警李宥賢（見原審卷第111至123頁）、蔡子涵（見
    原審卷第96至111頁）於原審審理時所為證述」之證據能力
    ，論述如下：
    查證人李宥賢、蔡子涵均經原審以證人身分傳訊，依法具結
    後，並給予被告及其辯護人詰問之機會下所為之證述，並非
    刑事訴訟法第159條第1項規定所指之傳聞證據，自得採為證
    據。辯護人雖以：證人李宥賢、蔡子涵所述為傳聞證據，無
    證據能力云云置辯。然證人李宥賢、蔡子涵係證述其等接獲
    線民舉報「阿緯」於微信上傳送販賣大麻之訊息，據此在「
    阿緯」約定進行大麻交易之地點，查獲攜帶大麻前往該處進
    行交易之被告之過程，此係就其2人親身聽聞之事實所為之
    證述，自非傳聞證據，辯護人上開辯解，容有誤會。
  ㈡按被告以外之人於審判外之言詞或書面陳述，雖不符刑事訴
    訟法第159條之1至第159條之4之規定，而經當事人於審判程
    序同意作為證據，法院審酌該言詞陳述或書面陳述作成時之
    情況，認為適當者，亦得為證據；當事人、代理人或辯護人
    於法院調查證據時，知有第159條第1項不得為證據之情形，
    而未於言詞辯論終結前聲明異議者，視為有前項之同意；刑
    事訴訟法第159條之5定有明文。查本判決下列認定事實所引
    用之被告以外之人於審判外所為之供述證據資料，公訴人、
    被告及辯護人等對本院提示之卷證，均表示對於證據能力沒
    有意見而不予爭執，且迄至言詞辯論終結前亦未再聲明異議
    ，本院審酌上開證據資料製作時之情況，尚無違法不當或證
    明力明顯過低之瑕疵，亦認以之作為證據，應屬適當。
  ㈢本判決下列認定事實所引用之非供述證據，並無證據證明係
    公務員違背法定程序取得之證據，且與本件待證事實具有自
    然之關聯性，均得作為證據。
二、認定事實所憑之證據及理由
  ㈠訊據被告固承認其有於事實欄一所載之時間，攜帶扣案之大
    麻前往摩根旅館之事實，惟否認有何販賣第二級毒品未遂之
    犯行，辯稱：當時因朋友邀約我到摩根旅館參加派對，扣案
    大麻是我自己要在派對上施用，我不認識「阿緯」云云；辯
    護人則為被告辯護以：本案查緝並非警方自身以微信通訊軟
    體與「阿緯」接洽毒品交易事宜，而是警方線民提供之情資
    ，進而逮捕被告，是警方既未親身參與毒品交易所有經過，
    徒以線民提供情資，實無法驟認「線民有與阿緯約妥毒品交
    易」乙節確屬實在，且無證據證明被告與「阿緯」有共同販
    賣毒品以營利之犯意聯絡，原判決無視於被告斯時攜帶大麻
    數量9.92公克，遠低於線民與「阿緯」約定交易1盎司，本
    案明顯未達有罪確信云云。
  ㈡查「阿緯」於107年6月21日8時44分許，在微信以暱稱「阿緯
    .（沒回請來電）」，刊登「全新制度全新規格絕不打槍絕
    不偷工減料」、「絕對不洗澡100分進口有到」、「雙北30
    分內到達」、「優質小姐－1400」、「梅小姐－500」、「代p
    o花一盎－7000」等語，警察便與線民喬裝買家與「阿緯」透
    過微信攀談，並以「花」、「一盎司」、「7000」為暗語，
    相約於107年6月22日18時40分許，在摩根旅館105號房見面
    交易，以及被告於107年6月22日18時40分許，攜帶大麻前往
    摩根旅館，為警當場查獲，並自其身上扣得大麻1包（淨重9
    .92公克，驗餘淨重9.85公克）等事實，為被告所是認（見
    原審卷第66、67頁，本院卷第79頁），並經證人李宥賢及蔡
    子涵於原審審理時證述在卷（見原審卷第96至123頁），復
    有新北市政府警察局淡水分局搜索扣押筆錄、扣押物品目錄
    表、扣案物及現場照片、微信訊息翻拍照片等件在卷可稽(
    見偵查卷第21至35、37至45、57至59、109頁)；而扣案之大
    麻經送法務部調查局濫用藥物實驗室以化學呈色法及氣相層
    析質譜法鑑定，結果發現確實含大麻成分（淨重9.92公克，
    驗餘淨重9.85公克）無訛，有法務部調查局濫用藥物實驗室
    107年7月31日調科壹字第10723017890號鑑定書1份在卷可證
    （見偵查卷第87頁）。故此部分事實首堪認定。
  ㈢本案經線民向員警舉報「阿緯」刊登上開毒品交易訊息，並
    提供本案大麻交易內容等情，業據證人李宥賢及蔡子涵於原
    審審理時證述在卷，證人蔡子涵證稱：是李宥賢的1位線人
    在微信通訊軟體發現暱稱「阿緯.（沒回請來電）」有散佈
    販賣毒品訊息後，傳給李宥賢看，我們就請他來辦公室試著
    約看能不能把在網路上販售毒品的人約出來等語，證人李宥
    賢證稱：就實務上來講，偵查卷第21頁照片所顯示訊息內容
    之「代PO花一盎－7000」就是大麻花，實務上偵辦經驗就是
    這樣，線民有講是購買大麻1盎司7,000元，依微信對話紀錄
    是約在摩根汽車旅館的105號房進行交易等語，並有微信訊
    息翻拍照片在卷可稽(見偵查卷第21至35頁)。復參以，被告
    於偵查中供承：「花」是指大麻等語（見偵查卷第75頁），
    與證人李宥賢所述－「代PO花一盎－7000」就是大麻花相符。
    足見「阿緯」在微信上刊登「代po花一盎－7000」等訊息，
    確係欲販賣大麻，而其與線民以「花」、「一盎司」、「70
    00」等暗語，表示以7,000元之代價販賣1盎司大麻之意，並
    達成大麻交易之合意。
  ㈣被告於案發當日確實是前往摩根汽車旅館的105號房乙節，業
    據被告於偵查中坦承在卷（見偵查卷第75頁），並經證人蔡
    子涵、李宥賢於原審審理中證述明確。再者，被告之微信暱
    稱為「翔翔翔翔」、偵查卷第27、33頁所示微信訊息確為其
    與友人之對話紀錄，以及被告為警當場查獲之大麻價格為7,
    000元等情，亦據被告於偵查中供承在卷（見偵查卷第75頁
    ），並有微信訊息翻拍照片在卷可稽，則由⒈微信上暱稱為
    「翔翔翔翔」之人係負責前往案發地點進行大麻交易之人，
    ⒉被告於案發當日確實前往「阿緯」與買家約定進行大麻交
    易之地點，及⒊被告當時身上所攜帶之大麻，亦與「阿緯」
    欲販賣之毒品種類「花」（即大麻）、價格（7,000元）相
    符等節，在在足證被告確係受「阿緯」之指示，前往摩根汽
    車旅館的105號房，欲交付大麻予買家並收取價金7,000元之
    事實甚明。
  ㈤衡諸常情，販賣大麻係違法行為，非可公然為之，亦無公定
    價格，販賣者販入後可任意分裝增減其份量再行出售，而每
    次交易之價格、數量，亦隨時依交易對象、當時行情而變動
    ，一般民眾均知政府一向對毒品之查禁森嚴，且重罰不予寬
    貸，衡情倘非有利可圖，絕無平白甘冒被嚴查重罰高度風險
    之理，被告對該等情事當知之甚稔，是其主觀上當具販賣大
    麻以營利之犯意。綜上，被告與「阿緯」就本案販賣大麻未
    遂之犯行間，確有犯意聯絡及行為分擔，至為灼然。
  ㈥被告及其辯護人雖以前詞置辯，惟查：
  ⒈被告雖一再辯稱：我是經朋友邀請前往摩根旅館105號房參加
    派對云云。然其於警詢及偵訊中先稱：邀請其前往摩根旅館
    105號房參加所謂「派對」之友人，綽號係「惟惟」云云（
    見偵查卷第17、73頁），至原審審理時又改稱：係綽號「琥
    琥」之友人云云（見原審卷第173頁），前後供述不一，是
    被告所稱受邀參加派對之情是否實在，已有可疑。且證人李
    宥賢於原審審理時證稱：案發當時摩根旅館105號房內僅有
    線民在內等候，並無他人等語（見原審卷第118頁），可證
    在警方之查緝行動中，摩根旅館105號房內自始至終皆無派
    對舉行。況被告若係為至摩根旅館105號房參加派對，其於
    警察查獲時，當立即請求警察入該房查看實情或請求該房內
    之友人出來說明，以證明自身清白，詎被告捨此不為，且本
    案審理迄今，從未提出或請求調查足以證明其所指上開「派
    對」存在之證據，顯見被告此部分辯解為卸責之詞，不足採
    信。
  ⒉辯護人為被告辯稱：被告所攜帶之大麻未足賣家約定之數量
    ，與販賣毒品之常情不符云云。然被告自承所攜帶之大麻金
    額為7,000元，與「阿緯」於微信上與買家約定交易之大麻
    金額相符，已如前述，故被告所攜帶之大麻數量並無與約定
    數量不符之情。扣案之大麻淨重為9.92公克，雖未足上開約
    定販賣之1盎司，然現實毒品交易中，賣家偷斤減兩、欺瞞
    買家，甚或虛偽約定交易較多之毒品、實則交易較少量之毒
    品以作為一旦被查獲時之脫罪手法等情形，皆非不可能，尚
    難僅因重量不足即認被告所攜大麻並非本案交易之用。
  ⒊從而，被告及其辯護人上開所辯，顯屬事後卸責之詞，不足
    採信。
  ㈦綜上所述，被告確實有如事實欄一所載、與「阿緯」共同販
    賣大麻未遂之犯行，其所辯上情，不足採信，本案事證明確
    ，被告之犯行堪予認定。
三、論罪：
  ㈠按大麻屬毒品危害防制條例第2條第2項第2款所規定之第二級
    毒品。核被告所為，係犯毒品危害防制條例第4條第6項、第
    2項之販賣第二級毒品未遂罪。又其販賣大麻未遂前持有大
    麻之低度行為，應為其販賣大麻未遂之高度行為所吸收，不
    另論罪。
  ㈡被告與「阿緯」就上開犯行，有犯意聯絡與行為分擔，為共
    同正犯。
  ㈢被告雖已著手販賣第二級毒品之行為，惟並未完成交易，該
    次犯罪尚屬未遂，爰依刑法第25條第2項規定，按既遂犯之
    刑度減輕其刑。
四、上訴之判斷
    原審本於同上見解，依毒品危害防制條例第4條第6項、第2
    項、第18條第1項、刑法第11條前段、第28條、第25條第2項
    等規定，審酌被告明知毒品對人身心健康危害甚鉅，一經沾
    染，極易成癮，影響深遠，如任其氾濫、擴散，對社會治安
    危害非淺，竟仍無視國家禁令而為本案犯行，增加毒品流通
    、擴散之風險，並危害社會治安與國民健康，實屬不該；兼
    衡被告本案販賣毒品之對象僅1人，於偵審中均否認犯行之
    不佳犯後態度，前科素行，自陳高職肄業之智識程度，曾業
    工及在家幫忙，家裡開砂石場，勉持之家庭經濟狀況，未婚
    ，無子女，與父母、兄長同住之生活狀況等一切情狀，量處
    有期徒刑4年，並說明：⒈扣案之大麻1包為第二級毒品（驗
    餘淨重9.85公克），不問屬於犯罪行為人與否，連同無法析
    離之包裝袋1只，應依毒品危害防制條例第18條第1項規定宣
    告沒收銷燬；⒉警察雖於逮捕被告時查扣被告所持行動電話1
    支（廠牌：IPHONE、含SIM卡1張），惟於警察檢視該行動電
    話之過程中，該行動電話內之微信已遭第三人於外部登出，
    卷內並無證據可證該行動電話係被告聯絡本案毒品交易事宜
    時所用之工具，又無證據足認係違禁物或須義務沒收之物，
    依法自不得宣告沒收；⒊至被告販賣第二級毒品之犯行，雖
    目的在取得對價，然警方與線民喬扮買家誘捕被告，本無意
    與被告完成第二級毒品之交易，是被告實際上未因本案犯罪
    而取得任何對價，依法自無庸宣告沒收語，其認事用法核無
    違誤，量刑及沒收之諭知均屬妥適。故被告提起本件上訴，
    仍執前詞，空言否認犯行，為無理由，應予駁回。
據上論斷，應依刑事訴訟法第368條，判決如主文。
本案經檢察官陳漢章提起公訴，檢察官曾文鐘到庭執行職務。
中    華    民    國   109    年    2     月    19    日
                  刑事第十五庭  審判長法  官  劉興浪
                                      法  官  陳信旗
                                      法  官  林怡秀
以上正本證明與原本無異。
如不服本判決，應於收受送達後20日內向本院提出上訴書狀，其
未敘述上訴之理由者並得於提起上訴後20日內向本院補提理由書
（均須按他造當事人之人數附繕本）「切勿逕送上級法院」。
                                      書記官  陳采薇
中    華    民    國    109   年    2     月    20    日
附錄：本案論罪科刑法條全文
毒品危害防制條例第4條
製造、運輸、販賣第一級毒品者，處死刑或無期徒刑；處無期徒
刑者，得併科新臺幣2千萬元以下罰金。
製造、運輸、販賣第二級毒品者，處無期徒刑或7年以上有期徒
刑，得併科新臺幣1千萬元以下罰金。
製造、運輸、販賣第三級毒品者，處7年以上有期徒刑，得併科
新臺幣7百萬元以下罰金。
製造、運輸、販賣第四級毒品者，處5年以上12年以下有期徒刑
，得併科新臺幣3百萬元以下罰金。
製造、運輸、販賣專供製造或施用毒品之器具者，處1年以上7年
以下有期徒刑，得併科新臺幣1百萬元以下罰金。
前五項之未遂犯罰之。